臺灣高等法院交通事件裁定　　　　　　96年度交抗字第277號
抗　告　人
即受處分人　甲○○原名柳旭華.
上列抗告人因違反道路交通管理處罰條例案件，不服臺灣新竹地
方法院，中華民國九十六年三月三十日所為裁定（九十六年度交
聲更字第三號），提起抗告，本院裁定如下：
    主  文
抗告駁回。
    理  由
一、按受處分人不服道路交通管理處罰條例第八條主管機關所為
    之處罰，得於接到裁決書之翌日起二十日內，向管轄地方法
    院聲明異議；交通法庭認聲明異議不合法律上之程式，且無
    從補正者，應以裁定駁回之；道路交通管理處罰條例第八十
    七條第一項及道路交通案件處理辦法第十八條分別定有明文
    。
二、原處分意旨略以：異議人即受處分人甲○○（原名柳旭華）
    於民國九十五年二月十四日晚上七時十七分許，騎乘車號Ｕ
    ＢＢ－五七六號輕型機車，行經新竹市○○路○段一八四號
    對面車道時肇事，警方前往處理後，發現其血液中酒精濃度
    相當於呼出氣體所含酒精濃度每公升一點二九毫克，遂開單
    舉發，因異議人違規行為明確，爰依道路交通管理處罰條例
    第三十五條第一項第一款之規定，裁處異議人罰鍰新台幣（
    下同）四萬五千元，並吊扣駕駛執照一年。
三、抗告意旨略以：抗告人酒駕事件已遭檢察官為緩起訴處分，
    及命抗告人支付新竹觀護志工協會三萬元，抗告人已接受刑
    事罰金之支付，依行政罰第二十六條之規定一罪應不二罰，
    自不應再科以抗告人四萬五千元之罰鍰等語。
四、經查：
（一）異議人於九十五年三月十四日晚上七時十七分許，酒後騎
      乘車號ＵＢＢ－五七六號輕型機車，行經新竹市○○路○
      段一八四號對面車道時擦撞國光客運肇事，警方前往處理
      時，發現其血液中酒精濃度相當於呼出氣體所含酒精濃度
      每公升一點二九毫克，遂以其酒精濃度超過標準開單舉發
      ，新竹市監理站據以裁決處罰異議人四萬五千元，並吊扣
      駕駛執照一年等情，業經異議人於異議狀上記載明確，並
      有新竹市○○○○○道路交通管理事件通知書及新竹市○
      ○○○○道路交通管理事件裁決書一紙在卷可證。
（二）上開裁決書，由新竹市監理站於九十五年二月二十七日，
      以掛號郵寄至異議人位在臺北市○○○路○段五六巷一號
      三樓之六住處，由異議人自己簽名收受而合法送達給異議
      人，有送達證書一紙在卷可證。異議人如不服新竹市監理
      站所為之處罰，本應依規定於收受上開裁決書後二十日內
      聲明異議，該裁決書「附記」欄第一點並清楚記載：「受
      處分人不服處罰者，得於接到裁決書之翌日起二十日內，
      以司法狀紙提出聲明異議，載明裁決日期、字號及理由、
      交由本（新竹市監理站）所轉送管轄地方法院。」等語。
      惟異議人於收受裁決書後，於九十五年六月十四日始向新
      竹市監理站具狀聲明異議，有聲明異議狀上收文日期戳記
      可證，則異議人之聲明異議顯已逾二十日之法定期間，其
      異議顯不合法律上之程式，且無從補正，依上開說明，異
      議人之聲明異議應予駁回。
（三）異議人於上開時地酒後駕車為警查獲後，警方另以公共危
      險罪移送，嗣臺灣新竹地方法院檢察署檢察官於偵查後，
      以其觸犯刑法第一百八十五條之三之公共危險罪，於九十
      五年二月十七日，以九十五年度速偵字第四七八號為緩起
      訴處分，期間為一年，並應於緩起訴處分確定後一個月內
      ，向新竹市觀護志工協進會支付三萬元等情，亦經異議人
      於異議狀上記載明確，並有臺灣新竹地方法院檢察署九十
      五年度速偵字第四七八號緩起訴處分書一份在卷可證。而
      依九十四年二月五日公布，九十五年二月五日施行之行政
      罰法第二十六條規定：「一行為同時觸犯刑事法律及違反
      行政法上義務規定者，依刑事法律處罰之。但其行為應處
      以其他種類行政罰或得沒入之物而未經法院宣告沒收者，
      亦得裁處之。前項行為如經不起訴處分或為無罪、免訴、
      不受理、不付審理之裁判確定者，得依違反行政法上義務
      規定裁處之。」，即所謂一事不二罰原則，探究其立法目
      的，無非以一行為同時觸犯刑事法律及違反行政法上義務
      規定時，由於刑罰與行政罰同屬不法行為之制裁，而刑罰
      之懲罰作用較強，依刑事法律處罰即足資警惕，實無一事
      二罰再處行政罰之必要，但罰鍰以外之沒入或其他種類行
      政罰，因兼具維護公共秩序之作用，為達行政目的，行政
      機關仍得併予裁處。故汽車駕駛人酒後駕車時，如同時觸
      犯　刑法第一百八十五條之三之公共危險罪嫌者，道路交
      通主管機關除依上開行政罰法第二十六條第一項但書規定
      ，得處以其他種類行政罰外，關於罰鍰部分，即應依上開
      行政罰法第二十六條、道路交通管理處罰條例第十條等規
      定移送地方法院檢察署處理，其後非有上開行政罰法第二
      十六條第二項所定不起訴等事由，本不得裁處行為人罰鍰
      。而上開行政罰法第二十六條第二項雖以應受行政罰之行
      為如經不起訴處分或為無罪、免訴、不受理、不付審理之
      裁判確定者，始得另為裁決處罰，而未明文包括緩起訴處
      分在內，但行為人於緩起訴處分期滿前，該緩起訴處分仍
      有被撤銷後由檢察官提起公訴之可能，故緩起訴尚不具實
      質之確定力，原處分機關如逕為裁處罰鍰，行為人有同時
      遭到行政處罰及刑事訴追之危險，本件新竹市監理站就上
      開事由裁處異議人罰鍰四萬五千元部分，雖已違反上開行
      政罰法第二十六條第一項前段之規定，惟異議人提起本件
      異議之程序既已不合法律上之程式，且無從補正，即應依
      法駁回其異議，至新竹市監理站誤為罰鍰處分部分，應由
      異議人另循其他行政程序途徑救濟，附此敘明。
五、原審法院以抗告人提起本件異議已逾法定不變期間，其異議
    權已喪失，而將抗告人之聲明異議駁回，其認事用法，核無
    違誤。至抗告人稱本件應適用行政罰法第二十六條一事不二
    罰原則，原處分機關不得再裁處罰鍰一節，惟查行政罰法第
    二十六條第二項之規定，以應受行政罰之行為如經不起訴處
    分或為無罪、免訴、不受理、不付審理之裁判確定者，始得
    依違反行政法上義務規定裁處之，並未明文包括「緩起訴處
    分」在內。雖「緩起訴處分」確定時被告可免於刑事訴追，
    與受「不起訴處分」之效果相同，行政罰法第二十六條第二
    項解釋上亦應包括「緩起訴處分」在內，但依據該規定之立
    法意旨，亦必須待「緩起訴處分」實質確定時，被告始終局
    確定免於受刑事訴追，原處分機關始得為行政裁罰，此觀刑
    事訴訟法第二百六十條就「緩起訴處分期滿未經撤銷」始賦
    與不起訴處分之實質確定效力之規定可證，而本件原處分之
    裁決日期為九十五年二月二十七日，惟前開緩起訴處分於九
    十五年二月十七日公告，以緩起訴期間一年計算，該緩起訴
    於九十六年二月十六日已實質確定，從而，在前開緩起訴處
    分尚未實質確定前，原處分機關逕依道路交通管理處罰條例
    規定裁處抗告人罰鍰四萬五千元，雖難認允當。然檢察官為
    緩起訴處分命被告為一定之金錢給付之同時，因該金錢給付
    係附隨於緩起訴處分之負擔，性質上並非刑罰，核與前開行
    政罰法第二十六條之所稱一事不二罰之要件不合，受緩起訴
    處分之人自不得以其已履行該緩起訴處分所命之金錢給付為
    由，援引上開行政罰法第二十六條之規定，主張就同一行為
    免受行政罰，是原處分機關所為裁處抗告人罰鍰部分，該瑕
    疵已補正，抗告人以前揭情詞抗告為無理由，應予駁回。
據上論結，應依道路交通管理處罰條例第八十九條，道路交通案
件處理辦法第二十六條，刑事訴訟法第四百十二條，裁定如主文
。
中　　華　　民　　國　　96　　年　　4　　 月　　30　　日
                        交通法庭審判長法　官　溫耀源
　　　　　　　　　　　　　　　      　法  官  段景榕
　　　　　　　　　　　　　　　　      法  官  陳健順
以上正本證明與原本無異。
不得再抗告。
                                      書記官  陳菊珍
中　　華　　民　　國　　96　　年　　5 　　月　　2 　　日
